【裁判字號】    97,上易,215
【裁判日期】    970429
【裁判案由】    妨害自由
【裁判全文】
臺灣高等法院刑事判決                 97年度上易字第215號
上  訴  人  臺灣板橋地方法院檢察署檢察官
上  訴  人
即  被  告  丙○○
上列上訴人因被告妨害自由案件，不服臺灣板橋地方法院96年度
易字第2660號，中華民國96年12月6日第一審判決（起訴案號：
臺灣板橋地方法院檢察署96年度偵續字第382號），提起上訴，
本院判決如下：
    主  文
上訴駁回。
    事  實
一、丙○○與乙○○曾為男女朋友關係，乙○○居住於臺北縣永
    和市○○路一六○巷三弄十二號，並分租予甲○○。丙○○
    因故不滿其二人，竟基於恐嚇之接續犯意，自民國九十六年
    三月二日九時四十五分起至三月十日十七時五十七分止，接
    續十四次以0000000000、（○二）000000
    00號之電話撥打予乙○○持用之0000000000號
    行動電話（通話時間詳如附表所示），向乙○○恫稱其與甲○○不能在其住家附近走動，二人不能在福和橋下擺攤做生
    意，若不從要找人來翻攤子，要讓渠等不好過，要找甲○○
    麻煩等語，並要乙○○將上開恫嚇之言語轉達予甲○○，以
    此加害生命、身體之事恐嚇乙○○、甲○○，乙○○並數度
    依所囑轉知甲○○，致乙○○、甲○○因而心生畏懼，致生
    危害於渠等安全，乃於九十六年三月十日二十時許向派出所
    備案，甲○○並決意搬離上開居所。不意丙○○於當日二十
    一時許仍至上址，而與甲○○發生衝突，甲○○乃持刀砍傷
    丙○○（甲○○所涉傷害部分業經原審法院以九十六年度簡
    字第二四五八號判決在案），警經據報到場處理後，甲○○
    向警提出告訴，另乙○○亦於九十六年三月二十八日提出告
    訴，始悉上情。
二、案經甲○○、乙○○訴由臺北縣政府警察局永和分局移送臺
    灣板橋地方法院檢察署檢察官偵查起訴。
    理  由
一、犯罪事實之認定：
  (一)前揭犯罪事實業據上訴人即被告丙○○於原審坦認曾於如附
    表所示時間撥打電話予告訴人乙○○，雖矢口否認有何恐嚇
    犯行，辯稱告訴人乙○○與我原同居在新竹市○○里○○路
    四五六巷一號，搬走後仍有部分物品未取走，而乙○○當時
    所居住之臺北縣永和市○○路一六○巷三弄十二號係其友人
    所有，乙○○未經同意擅自搬入，且又未將先前取走之手錶
    返還，我乃致電要求乙○○將留置之物品取走、返還手錶及
    搬離永和市○○路房屋，並無任何恫嚇之言詞云云。
  (二)經查：上開犯罪事實，業據告訴人乙○○、甲○○於警詢及
    偵查中指訴明確，復均於原審審理中結證供明，所述互核亦
    大抵一致，並有告訴人乙○○所提出之行動電話受信通信紀
    錄查詢結果報表可為佐稽。被告雖否認犯行，並以前開情詞
    置辯，惟告訴人二人於本件案發前之九十六年三月十日八時
    許，即連袂至臺北縣政府警察局永和分局新生派出所備案，
    備案內容為：「於上述時段有民眾乙○○（年籍略）至派出
    所說有人丙○○（年籍略）以電話恐嚇她說要找人給她好看
    ，警方於當時有告知蔡女之權利，並詢問是否提告，蔡女表
    示暫不願提出恐嚇危害安全告訴。」，此經告訴人乙○○、
    甲○○證陳明確，並有臺北縣政府警察局永和分局九十六年
    六月二十九日北縣警永偵字第○九六○○一九三四九號函附
    工作紀錄簿影本乙紙可稽。按告訴人乙○○於備案時既不願
    提出告訴，顯見當時其尚無追訴被告使受刑事處罰之意，茍
    非確有其事，應無特至派出所備案之必要與實益，堪認其係
    因被告上開電話內容心生畏懼，基於防患未然之考量而至派
    出所備案，此情並與其及告訴人甲○○所為前開指訴內容相
    符，足認其等所述屬實。又參酌如附表所示被告撥打電話之
    時間，苟被告致電告訴人乙○○之目的，如確僅係要求乙○○將留置之物品取走、返還手錶及搬離永和市○○路房屋等
    正常事由，又豈有在夜半時分連續撥打之理？此亦與常情有
    違，自難信為屬實，被告所辯委無可採。另公訴人起訴書犯
    罪事實欄記載被告最後一次撥打電話恐嚇之時間為九十六年
    三月九日晚上七、八時許，當日告訴人等即至派出所備案，
    惟事實上告訴人二人至新生派出所備案之時間應為九十六年
    三月十日八時許，已如前述，是起訴書所載被告最後一次撥
    打電話恐嚇之時間即九十六年三月九日之文字，應係九十六
    年三月十日之誤植，應予更正之。綜上所述，本件事證已臻
    明確，被告如事實欄所載之犯行足為認定，應予依法論科。
二、論罪科刑之法律適用：
    核被告丙○○所為，係犯刑法第三百零五條以加害生命、身
    體之事恐嚇他人致生危害於安全罪。其先後十四次恐嚇犯行
    ，於自然概念上雖屬數個行為，然其係基於單一恐嚇被害人
    之目的而賡續為之，時間密接，方法相同，並侵害相同法益
    ，顯係基於接續犯意所為，於法律上評價為包括一罪之實質
    上一罪行為已足。公訴人起訴書雖未敘及九十六年三月二日
    及十日以外之恐嚇犯行，惟此與經起訴論科之部分具包括一
    罪之實質上一罪之關係，仍為起訴效力所及，本院依法應併
    予審判。又被告以一個恐嚇行為同時侵害兩個法益，而觸犯
    二罪名，為想像競合犯，應依刑法第五十五條之規定論以一
    罪。
三、原審以被告罪證明確，而適用刑法第三百零五條、第五十五
    條、第四十一條第一項前段，刑法施行法第一條之一第一項
    、第二項前段，中華民國九十六年罪犯減刑條例第二條第一
    項第三款、第七條、第九條，並審酌被告為國民中學畢業（
    參被告警詢筆錄教育程度欄之記載），智識程度並無明顯不
    足之情形，因故而為本件犯行，動機可訾，惟係以言詞方式
    而為本件犯行，所使用之恐嚇言詞所生之危害尚非甚鉅，並
    其犯罪後之態度等一切情狀，量處拘役三十日，並諭知如易
    科罰金以新臺幣一千元折算壹日。復說明被告本件犯罪在民
    國九十六年四月二十四日以前，復無中華民國九十六年罪犯
    減刑條例所列不予減刑之情形，應依同條例第二條第一項第
    三款之規定，就所受宣示之拘役減其刑期二分之一；至減刑
    後易科罰金之折算標準，仍應依原宣示之折算標準而無庸另
    定。
四、經核原判決上開認事用法，洵無違誤，量刑亦屬妥適。被告
    上訴仍執詞否認犯行並無理由；檢察官循告訴人請求上訴以
    原審未審酌被告行為已影響告訴人之日常生活及工作，僅科
    處拘役十五日，顯然過輕等語，惟按量刑之輕重，係屬事實
    審法院得依職權自由裁量之事項，苟已斟酌刑法第五十七條
    各款所列情狀，而未逾越法定刑度，不得遽指為違法。原判
    決就被告犯罪情節，已在事實欄明白認定，及於理由欄詳加
    論斷，最後敘明審酌被告為國民中學畢業（參被告警詢筆錄
    教育程度欄之記載），智識程度並無明顯不足之情形，因故
    而為本件犯行，動機可訾，惟係以言詞方式而為本件犯行，
    所使用之恐嚇言詞所生之危害尚非甚鉅，並其犯罪後之態度
    等一切情狀，量處拘役三十日，並諭知易科罰金之折算標準
    ，復依中華民國九十六年罪犯減刑條例予以減刑，原審就刑
    罰裁量職權之行使，既未逾越法律所規定之範圍，亦無濫用
    權限之情形，自不得認其量刑有何不當，被告提起上訴並未
    到庭具體指摘原判決有何不當，檢察官上訴請求從重量刑，
    亦無可採。被告及檢察官之上訴均難認有理由，均應予駁回
    。
五、被告經合法傳喚無正當理由不到庭，爰不待其陳述，逕行判
    決之。
據上論斷，應依刑事訴訟法第368條、第371條，判決如主文。
本案經檢察官張熙懷到庭執行職務。
中    華    民    國    97    年    4     月    29    日
                刑事第十四庭審判長法  官  陳志洋
                                  法  官  謝靜慧
                                  法  官  吳啟民
以上正本證明與原本無異。
不得上訴。
                                  書記官  江采廷
中    華    民    國    97    年    5     月    2     日
附錄：本案論罪科刑法條全文
中華民國刑法第三百零五條
以加害生命、身體、自由、名譽、財產之事，恐嚇他人致生危害
於安全者，處二年以下有期徒刑、拘役或三百元以下罰金。
附表：
┌──┬───────────────┬────┐
│編號│撥打日期時間                  │通話時間│
├──┼───────────────┼────┤
│ 一 │96年3月2日9時45分44秒         │76秒    │
├──┼───────────────┼────┤
│ 二 │96年3月2日15時34分30秒        │14秒    │
├──┼───────────────┼────┤
│ 三 │96年3月4日15時21分43秒        │9 秒    │
├──┼───────────────┼────┤
│ 四 │96年3月6日18時22分30分        │8 秒    │
├──┼───────────────┼────┤
│ 五 │96年3月6日21時35分51秒        │42秒    │
├──┼───────────────┼────┤
│ 六 │96年3月6日23時55分50秒        │4 分3 秒│
├──┼───────────────┼────┤
│ 七 │96年3月7日0時1分53秒          │4 分18秒│
├──┼───────────────┼────┤
│ 八 │96年3月7日0時8分48秒          │49分16秒│
├──┼───────────────┼────┤
│ 九 │96年3月7日9時1分7秒           │1 分48秒│
├──┼───────────────┼────┤
│ 十 │96年3月8日1時1分52秒          │26秒    │
├──┼───────────────┼────┤
│十一│96年3月10日17時30分1秒        │49秒    │
├──┼───────────────┼────┤
│十二│96年3月10日17時36分18秒       │39秒    │
├──┼───────────────┼────┤
│十三│96年3月10日19時57分15秒       │22秒    │
├──┼───────────────┼────┤
│十四│96年3月10日19時57分56秒       │30秒    │
└──┴───────────────┴────┘


司法院資訊處製作；財團法人民間司法改革基金會備份。
